【裁判字號】    99,訴,1261
【裁判日期】    990809
【裁判案由】    清償借款
【裁判全文】
臺灣臺北地方法院民事判決              99年度訴字第1261號
原      告  臺灣新光商業銀行股份有限公司
法定代理人  甲○○
訴訟代理人  庚○○
            戊○○
被      告  己○○
            乙○○
            壬○○
            辛○○
            丙○○
共      同
訴訟代理人  林慶苗律師
複代 理 人  曾憲忠律師
被      告  丁○○
上列當事人間清償借款事件，本院於民國九十九年七月二十六日
言詞辯論終結，判決如下：
    主      文
被告應連帶給付原告新臺幣肆佰貳拾陸萬壹仟佰陸拾伍元，及
自民國九十四年一月三十日起至清償日止，按年息百分之八點六
五計算之利息，暨按上開利率百分之二十計算之違約金。
訴訟費用新臺幣伍萬貳仟玖佰拾元由被告連帶負擔。
本判決於原告以新臺幣壹佰肆拾貳萬壹仟元供擔保後，得假執行
。但被告如以新臺幣肆佰貳拾陸萬壹仟佰陸拾伍元為原告預供
擔保，得免為假執行。
    事實及理由
一、本件被告丁○○經合法通知，未於言詞辯論期日到場，核無
    民事訴訟法第386條所列各款情形，爰依原告之聲請，由其
    一造辯論而為判決。
二、按訴狀送達後，原告不得將原訴變更或追加他訴，但擴張或
    減縮應受判決事項之聲明者，不在此限，民事訴訟法第255
    條第1項第3款定有明文。本件原告於起訴時訴之聲明原係訴
    請被告連帶給付原告新臺幣（下同）5,196,627元，及自89
    年4 月14日起至清償日止，按年息8.65％計算之利息，暨自
    89年5月15日起至清償日止，逾期6個月以內按上開利率10％
    ，逾期超過6個月按上開利率20％計算之違約金，嗣分別於
    99年3月29日言詞辯論期日、同年4月12日及同年5月10日言
    詞辯論期日減縮訴之聲明為被告應連帶給付原告4,261,365
    元，及自94年1月30日起至清償日止，按年息8.65％計算之
    利息，暨按上開利率20％計算之違約金，依前揭規定，本院
    自應予以准許，先予敘明。
三、原告主張：誠泰商業銀行股份有限公司於民國94年12月31
    日與伊合併，並更名為臺灣新光商業銀行股份有限公司，有
    卷附行政院金融監督管理委員會94年11月7日金管銀（六）
    字第0940028893號函可憑（見本院卷第5頁）。而被告己○○於87年11月3日邀同被告丁○○、乙○○、壬○○、辛○○、丙○○為連帶保證人，向原告借貸5,500萬元，借款期
    間6個月，雙方約定利息採機動利率按月計付（目前為年息
    9.29﹪）,如未按期付息或到期不履行債務時，除按約定利
    率計付利息外，另自逾期日起，6個月以內，按約定利率10
    ﹪，6個月以上按約定利率20﹪加付違約金，此有被告等書
    立之本票，惟被告己○○等於88年4月20日因故未能將現欠
    借款如期清償，邀同丁○○、乙○○、壬○○、辛○○、丙○○簽立借款延展清償期約定書，將尚欠本金5,500萬元之
    到期日展延至88年8月4日，並約定借款利息自88年2月4日起
    以年息8.65﹪按月計付，如未按期付息或到期不履行債務時
    ，除按約定利率計付利息外，另自逾期日起，超過6個月，
    按約定利率10﹪，超過6個月按約定利率20﹪加付違約金。
    被告等除僅繳息至89年4月13日外，經依聲請本院民事執行
    處88年度執宙字第15790號案件拍賣被告丁○○之抵押物取
    償，迄今僅受償54,303,502元，尚欠本金4,261, 365元及自
    94年4 月14日起至清償日止之利息及違約金仍未清償，經多
    次催討均無效果，借款應視為全部到期。爰依消費借貸及連
    帶保證契約之法律關係提起本訴等情。並於本院聲明：（一
    ）如主文第1項所示。（二）願供擔保，請准宣告假執行。
四、（一）被告己○○、乙○○、壬○○、辛○○、丙○○抗辯
     略以：對於原告所提證據形式真正不爭執，惟伊否認尚積
     欠原告款項，並請求酌減違約金，又先前曾與原告協議和
     解以750萬償還本件債務等語，資為抗辯。並聲明：1.原告
     之訴及假執行之聲請均駁回。2.如受不利判決，願供擔保
     請准宣告假執行。
    （二）被告丁○○未於言詞辯論期日到場，亦未提出書狀作
     何聲明或陳述。
五、得心證之理由：
（一）經查，原告主張上列事實，業據提出本票、借款延展清償
      期約定書、本院88年度執字第15790號分配表等件為證（
      見本院卷第6、61、62頁），並為被告所不爭執，堪信為
      真。被告雖主張借款已全數清償云云，惟按當事人主張有
      利於己之事實者，就其事實有舉證之責任，民事訴訟法第
      277條定有明文。然被告僅空言否認目前仍積欠原告借款
      ，卻未舉證以實其說，復經調閱本院88年度執字第15790
      號案件執行卷宗，原告於該次拍賣抵押物強制執行案件，
      其債權確實未全數受償完畢，是被告其上開所辯，難認有
      理。
（二）又被告己○○、乙○○、壬○○、辛○○、丙○○不否認
      有遲延攤還本息之情事，惟以兩造所約定違約金額過高，
      應予酌減等語置辯云云。然按約定之違約金額過高者，法
      院得減至相當之數額，固為民法第252條所明定，惟此規
      定乃係賦與法院得依兩造所提出之事證資料，斟酌社會經
      濟狀況並平衡兩造利益而為妥適裁量、判斷之權限，非謂
      法院須依職權蒐集、調查有關當事人約定之違約金額是否
      有過高之事實，而因此排除債務人就違約金過高之利己事
      實，依辯論主義所應負之主張及舉證責任。況違約金之約
      定，為當事人契約自由、私法自治原則之體現，雙方於訂
      約時，既已盱衡自己履約之意願、經濟能力、對方違約時
      自己所受損害之程度等主、客觀因素，本諸自由意識及平
      等地位自主決定，除非債務人主張並舉證約定之違約金額
      過高而顯失公平，法院得基於法律之規定，審酌該約定金
      額是否確有過高情事及應予如何核減至相當數額，以實現
      社會正義外，當事人均應同受該違約金約定之拘束，法院
      亦應予以尊重，始符契約約定之本旨。倘債務人於違約時
      ，仍得任意指摘原約定之違約金額過高而要求核減，無異
      將債務人不履行契約之不利益歸由債權人分攤，不僅對債
      權人難謂為公平，抑且有礙交易安全及私法秩序之維護（
      最高法院92年度台上字第2747號判決意旨參照）。經查，
      被告有未依約按期還款之違約情事，而依系爭消費借貸契
      約違約金之約定，逾期違約金在6個月內者為年息0.865%
      ，逾期超過6個月者，則為年息1.73﹪，既未逾法定利率
      上限，難謂有何過高應予酌減之處，況被告並未舉證證明
      違約金有何過高之處，則其抗辯依民法第252條酌減違約
      金，自無可採。
六、綜上所述，原告依消費借貸、連帶保證契約之法律關係，訴
    請被告應連帶給付如主文第1項所示，為有理由，應予准許
    。
七、訴訟費用之負擔：本件第一審裁判費為52,480元及公示送達
    登報費450元，應由被告連帶負擔，爰確定如主文第2項所載
    。
八、又兩造分別陳明願供擔保為準、免假執行之宣告，經核於法
    並無不合，爰分別酌定相當擔保金額准許之。
九、本件事證已臻明確，兩造其餘攻擊防禦方法及未經援用之證
    據，經本院斟酌後，認為均不足以影響本判決之結果，爰不
    一一論述，併此敘明。
十、據上論結，本件原告之訴為有理由，依民事訴訟法第385條
    第1項前段、第85條、第390條第2項、第392條第2項，判決
    如主文。
中    華    民    國    99    年    8     月    9     日
                  民事第六庭    法  官  吳定亞
以上正本係照原本作成。
如對本判決上訴，須於判決送達後20日內向本院提出上訴狀。如
委任律師提起上訴者，應一併繳納上訴審裁判費。
中    華    民    國    99    年    8     月    9     日
                                書記官  張婕妤

司法院資訊處製作；財團法人民間司法改革基金會備份。
